臺灣高等法院刑事裁定
111年度聲再字第479號
再審聲請人
即受判決人  侯正着


上列再審聲請人即受判決人因詐欺案件，對於本院71年度上易字
第4478號，中華民國71年12月23日第二審確定判決（第一審案號
：臺灣臺北地方法院板橋分院〔現更名為臺灣新北地方法院〕71年
度易字第2269號，起訴案號：臺灣臺北地方法院板橋分院檢察處
〔現更名為臺灣新北地方檢察署〕71年度偵字第5009號），及本院
111年度聲再字第449號，中華民國111年8月31日駁回再審聲請之
裁定，聲請再審，本院裁定如下：
    主  文
再審之聲請駁回。 
    理  由
一、聲請意旨略稱：
　㈠再審聲請人即受判決人侯正着（下稱聲請人）請求依刑事訴
    訟法第420條第1項第1、2、3、6款、第421條等規定，撤銷
    本院71年度上易字第4478號確定判決（下稱原確定判決）及
    本院111年度聲再字第449號確定裁定（下稱系爭裁定）。
　㈡原確定判決以告訴人陳金安向聲請人原始訂購交貨日本製304
    型不銹鋼丸鐵，其含碳量在0.08以下，未為取樣送驗，因與
    許棋城承攬代製造之不鏽鋼鐵窗過後產品（成品）取樣送驗
    結果，其含碳量在0.56，有所差異，而認聲請人犯詐欺罪。
    然有日本製304型不銹鋼丸鐵之含碳量在0.08以下之檢驗報
    告可知，日本製304型不銹鋼丸鐵之含碳量，本來就在0.08
    以下，顯然原確定判決事實認定有誤。
　㈢關於告訴人之刑事附帶民事求償部分，告訴人已經強制執行
    之金額，依法應返還給付予聲請人新臺幣17萬餘元，及自強
    制執行之日起至清償日止，按年息百分之5計算之利息，此
    均係因原確定判決改判所致，原確定判決犯審判職務上失職
    或違法行為使然，為得聲請再審之事實原因，請求依法開啟
    再審程序等語。　　
二、按刑事再審係就確定判決實體事實錯誤而設之救濟方法，故
    聲請再審之對象以確定判決為限，並不包括確定裁定，且為
    受判決人利益聲請再審者，必其聲請合於刑事訴訟法第420
    條第1項第1款至第6款或第421條所定之情形，始得為之，此
    與非常上訴程序旨在糾正確定裁判之審判違背法令者，並不
    相同，如對於確定裁判認係以違背法令之理由聲明不服，非
    屬聲請再審之範疇。次按有罪之判決確定後，有下列情形之
    一者，為受判決人之利益，得聲請再審：一、原判決所憑之
    證物已證明其為偽造或變造者。二、原判決所憑之證言、鑑
    定或通譯已證明其為虛偽者。三、受有罪判決之人，已證明
    其係被誣告者。……六、因發現新事實或新證據，單獨或與先
    前之證據綜合判斷，足認受有罪判決之人應受無罪、免訴、
    免刑或輕於原判決所認罪名之判決者。前項第1款至第3款及
    第5款情形之證明，以經判決確定，或其刑事訴訟不能開始
    或續行非因證據不足者為限，得聲請再審，刑事訴訟法第42
    0條第1項第1、2、3、6款及第2項定有明文。又再審之聲請
    ，經法院認無再審理由而以裁定駁回後，不得更以同一原因
    聲請再審，同法第434條第3項亦有明定。而所謂同一原因，
    係指同一事實之原因而言；是否為同一事實之原因，應就重
    行聲請再審之事由暨其提出之證據方法，與已經實體上裁定
    駁回之先前聲請，是否完全相同，予以判斷，若前後二次聲
    請再審原因事實以及其所提出之證據方法相一致者，即屬同
    一事實之原因，自不許其更以同一原因聲請再審。
三、經查：
　㈠聲請人因詐欺案件，經臺灣新北地方檢察署檢察官以71年度
    偵字第5009號提起公訴，經臺灣新北地方法院以71年度易字
    第2269號為有罪判決，嗣經本院以71年度上易字第4478號撤
    銷改判，認聲請人所為，構成刑法第339條1項之詐欺取財罪
    ，判處罰金銀元2,000元，並諭知易服勞役之折算標準而告
    確定，有本院被告前案紀錄表在卷可按。
　㈡聲請人以刑事訴訟法第421條規定，就原確定判決聲請再審部
    分：
　　⒈按不得上訴於第三審法院之案件，除前條規定外，其經第 
      二審確定之有罪判決，如就足生影響於判決之重要證據漏
      未審酌者，亦得為受判決人之利益，聲請再審；依第421
      條規定，因重要證據漏未審酌而聲請再審者，應於送達判
      決後20日內為之，刑事訴訟法第421條、第424條分別定有
      明文。
　　⒉本件聲請人據以聲請再審之原確定判決，係同法第376條規
      定之不得上訴於第三審法院之案件，且於71年間確定，聲
      請人遲至111年9月8日依同法第421條規定向本院聲請再審
      ，已逾同法第424條規定之聲請期間，程序顯然違背規定
      ，且無從補正。
　㈢聲請人以刑事訴訟法第420條第1項第1、2、3、6款規定，就
    原確定判決聲請再審部分：
　　⒈聲請人依刑事訴訟法第420條第1項第6款規定，主張原確定
      判決取樣程序不當、認定事實錯誤云云，然聲請人前曾以
      相同原因事實或意旨向本院聲請再審，迭經本院以107年
      度聲再字第91號、109年度聲再字第156號、110年度聲再
      字第487號、第617號、111年度聲再字第76號、第158號、
      第387號、第459號等裁定及系爭裁定駁回在案，有各該裁
      定附卷可憑。聲請人以同一原因事實聲請本件再審，程序
      顯然違背規定，且無從補正。
　　⒉聲請人依刑事訴訟法第420條第1項第1款至第3款規定聲請
      再審，然其並未具體指明有何證物經偽造、變造，或有何
      證言、鑑定或通譯為虛偽；亦未依同條第2項規定，提出
      相關偽造或變造證據、虛偽證言、誣告行為業經有罪判決
      確定之證明，或舉出其刑事訴訟程序不能開始或續行非因
      證據不足之證據，自與聲請再審之要件不符。
　㈣另聲請人以刑事訴訟法第420條第1項第1、2、3、6款及同法
    第421條等規定，就系爭裁定聲請再審，惟確定裁定不得作
    為再審之客體，故聲請人此部分之聲請，顯屬違背規定，自
    應從程序上予以駁回。
　㈤至聲請意旨所指應返還已強制執行之金額等語，與刑事訴訟
    法第420條第1項各款所定得聲請再審之情形有間，亦非適法
    之再審事由，於法不合。　
　㈥綜上所述，本件聲請均與再審程序規定不符，均不合法，且
    無從補正，均應予駁回。又本件再審之聲請程序顯非適法，
    認無依刑事訴訟法第429條之2前段通知聲請人到場並聽取檢
    察官意見之必要，併予敘明。　
據上論斷，應依刑事訴訟法第433條前段，裁定如主文。
中　　華　　民　　國　　111 　年　　11　　月　　14　　日
              　  刑事第二十三庭審判長法　官  許永煌
　　　　　　　　　　　　　　　　　    法　官  吳定亞
　　　　　　　　　　　　　　　　　    法　官  黃美文
以上正本證明與原本無異。
不得抗告。
                                　    書記官  彭威翔
中　　華　　民　　國　　111 　年　　11　　月　　14　　日